# 应收票据的金融资产分类及其会计处理

提问人：tony868lamy 时间：2020-03-12 19:25:20
实务当中，企业收到客户的银承票据，不论承兑银行的信用等级高低，均会优先选择转出而非持有至到期，一般会有三个出处：
1 ）票据背书转让支付货款； 2 ）票据贴现换取资金； 3 ）票据质押取得借款；
最后，实在用不掉的票据才持有至到期。
请问：
1.此类管理金融资产的业务模式是否认定为即以收取合同现金流量为目标又以出售票据为目标？
2.若认定为即以收取合同现金流量为目标又以出售票据为目标，则作为以公允价值计量且其变动计入其他综合收益的金融资产，对应的会计科目是否适用“其他债权投资”？报表列报是否在“应收款项融资”项目？（注：应收票据科目仅核算以摊余成本计量的商业汇票）
3.假定将票据背书转让支付货款业务，票据信用等级较低，不符合金融资产终止确认条件，那么进行会计处理？

回答人：chenyiwei
一般认为，在“应收款项融资”项目中列报的应收款项（应收账款和应收票据），应同时满足以下条件：
（ 1 ）合同现金流量特征能够通过SPPI测试，即满足《企业会计准则第 22 号——金融工具确认和计量（ 2017 年修订）》第十六条所说的“本金+利息”的条件（详见该准则的官方应用指南和本所技术提示中的相应内容，此处不再赘述）。
（ 2 ）管理层有明确意图将这部分应收款项在其到期之前通过背书转让或贴现的方式收回其合同现金流量，但也不排除持有至到期已收取到期现金流。为此，将这类金融资产与明确持有意图为“持有至到期以收取合同现金流”的其他应收款项明确区分，单独管理。
（ 3 ）这类应收款项后续用于背书转让或者贴现时，预期将可以满足《企业会计准则第 23 号——金融资产转移（ 2017 年修订）》规定的金融资产转移终止确认条件；
（ 4 ）根据《企业会计准则第 30 号——财务报表列报（ 2014 年修订）》第十七条规定的标准，该应收款项属于流动资产。
对于此类金融资产的期末公允价值计量，理论上应按其预计可收回金额按实际利率折现到资产负债表日，或者按其合同到期值按信用风险调整后的实际利率折现到资产负债表日。但在实务操作中，鉴于这些应收款项属于流动资产，其期限不超过一年（如票据的期限不超过 6 个月），资金时间价值因素对其公允价值的影响不重大，并且在实际操作中，票据背书的前后手双方均认可按票据的面值抵偿等额的应收应付账款，不打折扣，因此可以近似认为该等应收款项的期末公允价值等于其面值扣减按预期信用风险确认的坏账准备后的余额，即公允价值基本等于摊余成本，其公允价值变动因素对其期末计量的影响显著不重大。
符合上述条件的应收款项融资，如你所述作为以公允价值计量且其变动计入其他综合收益的金融资产，对应的会计科目适用“其他债权投资”，报表列报在“应收款项融资”项目。
不符合终止确认条件的票据背书转让，相应的应收票据仍在应收票据科目中核算，作为以摊余成本计量的金融资产。